【裁判字號】    94,訴,1402
【裁判日期】    950317
【裁判案由】    違反稅捐稽徵法等
【裁判全文】
臺灣臺北地方法院刑事判決              94年度訴字第1402號
    公  訴  人  臺灣臺北地方法院檢察署檢察官
    被      告  丙○○
    選任辯護人  沈銀和律師
上開被告因違反違反稅捐稽徵法等案件，經檢察官提起公訴（九
十三年度偵字第七八○號、九十四年度偵字第一五八九○號），
本院判決如下：
    主  文
丙○○共同意圖為自己不法之所有，以詐術使人將本人之物交付
，處有期徒刑陸月，如易科罰金，以佰元折算壹日。
    事  實
一、丙○○為百盛隆貿易有限公司（設於臺北市○○○路一三六
    號一一樓之一四，下稱百盛隆公司）之負責人，明知百盛隆
    公司欠缺周轉資金，且無需進口原僅美金二千五百三十元之
    ＨＩＴＡＣＨＩ牌Ｕ1500型分光光譜儀（下稱系爭分光光譜
    儀），竟為取得周轉營運資金而與姓名年籍不詳自稱「林文
    朝」（下稱「林文朝」）之成年男子基於共同為自己不法所
    有之犯意聯絡，於民國九十一年二月二十日（起訴書誤繕為
    九十一年二月二十五日），經由「林文朝」之安排，以百盛
    隆公司公司名義向香港商ＳＴＡＮＤＡＲＤ公司（下稱Ｓ公
    司）進口系爭分光光譜儀一臺，先由丙○○持自「林文朝」
    處取得系爭分光光譜儀價格高達美金八萬元（完稅後折合新
    臺幣二百八十一萬五千九百零四元）之相關進口資料向泛亞
    銀行營業部申請開立遠期信用狀，致使銀行承辦人員陷於錯
    誤而以百盛隆公司需提供一成保證金及三成定期存款之授信
    條件核准並開立面額美金八萬元之遠期信用狀，並因而支付
    美金七萬二千元（扣除一成保證金之部分由泛亞銀行先行代
    墊部分僅美金七萬二千元）與Ｓ公司，再由「林文朝」透過
    不知情之唐華空運貨運承攬有限公司（下稱唐華公司）承辦
    人員辦理系爭分光光譜儀之進口手續，嗣因系爭分光光譜儀
    於進口通關時為臺北關稅局驗貨員查驗發現所進口之貨物為
    舊品不堪使用而與相關單據資料不符，始查悉上情，經百盛
    隆公司陸續還款及泛亞銀行主張抵銷後，百盛隆公司尚餘本
    金新臺幣二百一十八萬六千八百九十三元未償還。
二、案經法務部調查局臺北市調查處報請臺灣臺北地方法院檢察
    署檢察官偵查起訴。
    理  由
一、訊據被告丙○○對於其為百盛隆公司負責人，因百盛隆公司
    欠缺周轉資金而與「林文朝」聯繫，並於九十一年二月間曾
    持「林文朝」所提供之相關進口系爭分光光譜儀之資料向泛
    亞銀行營業部申請開立美金八萬元信用狀，且曾依銀行指定
    之授信條件提出一成保證金及三成定期存款（其中一成保證
    金由「林文朝」支出，三成定期存款由百盛隆公司支出），
    泛亞銀行營業部因而依信用狀之記載支付美金七萬二千元（
    其餘一成則係由保證金充付），且現積欠泛亞銀行本金新臺
    幣二百一十八萬六千八百九十三元，百盛隆公司之前未曾進
    口分光光譜儀等情，固不否認，惟矢口否認有何詐欺之犯行
    ，並辯稱：因林文朝表示有朋友要購買分光光譜儀，若伊代
    為進口轉賣，則可獲得新臺幣三十萬元之利潤，到時獲利再
    由伊與林文朝三、七分帳，伊並不知道進口之分光光譜儀價
    格究為若干或本次進口之貨物為舊品，伊係遭林文朝欺騙而
    向銀行申請開立此份遠期信用狀。伊於遠期信用狀到期後亦
    有陸續償還銀行款項云云，並提出欲開立與「林文朝」尋找
    客戶之統一發票及出口報單為證。經查：
  (一)本案被告為百盛隆公司負責人，因百盛隆公司欠缺周轉資金
    而首次與「林文朝」合作進口分光光譜儀，並曾於九十一年
    二月間持「林文朝」所提供之相關進口分光光譜儀之資料向
    泛亞銀行營業部申請開立美金八萬元信用狀，且曾依銀行指
    定之授信條件提出一成保證金及三成定期存款（其中一成保
    證金由「林文朝」支出，三成定期存款由百盛隆公司支出）
    ，泛亞銀行營業部因而依信用狀之記載支付美金七萬二千元
    （其餘一成則係由保證金充付），且現積欠泛亞銀行本金新
    臺幣二百一十八萬六千八百九十三元，百盛隆公司之前未曾
    進口分光光譜儀等情，為被告所是認，核與證人即泛亞銀行
    承辦人員甲○○、被告之配偶丁○○到庭結證情節相符，並
    有百盛隆公司於九十一年二月二十五日進口分光光譜儀之進
    口報單資料、泛亞銀行開發信用狀申請書、信用狀單據到達
    通知書及證人甲○○當庭提出之開狀及進口分光光譜儀之說
    明資料在卷可資佐證，自堪信上開事實為真實。
  (二)證人乙○○到庭結證稱：伊為益弘公司之副總經理，益弘公
    司有進口ＨＩＴＡＣＨＩ牌分光光譜儀之獨家總代理權，分
    光光譜儀會因型號及功能的不同而價格高低不一，且市面上
    也有很多廠牌，若是有人向益弘公司詢價，益弘公司都會告
    知價格，本案ＨＩＴＡＣＨＩ牌Ｕ1500型之分光光譜儀於九
    十一年間進口新品之價格為美金二千五百三十元，進價不可
    能高達美金八萬元等語（見同上審判筆錄），並參以卷附益
    弘公司於九十年六月七日進口ＨＩＴＡＣＨＩ牌Ｕ1500型分
    光光譜儀之進口報單資料（見臺灣臺北地方法院檢察署九十
    三年度偵字第七八○卷一第八三頁），可知系爭分光光譜儀
    於本案案發時進口之市場價格確為美金二千五百三十元，且
    系爭分光光譜儀市價究為若干亦屬市場一般流通之資訊，只
    要加以詢問即可獲知。
  (三)證人甲○○到庭結證稱：於九十一年一月二十三日，被告向
    伊表示百盛隆公司係貿易公司也有工廠，業務內容為代理其
    他客戶進口客戶要的東西，所以才需要向泛亞銀行申請美金
    十萬元之信用狀額度，泛亞銀行即依原約定之授信條件開立
    信用狀並代墊扣除一成保證金後之美金七萬二千元，嗣因接
    到關稅總局通知進口之貨物低價高報，伊即於九十一年五月
    初與被告碰面，要求被告提前清償，被告說因被客戶蒙蔽所
    以發生問題，公司周轉已有問題以致無法清償。此次為百盛
    隆公司與泛亞公司之第一次往來等語（見九十五年一月二十
    四日審判筆錄），顯見泛亞銀行核准百盛隆公司開立信用狀
    之額度應僅限於百盛隆公司因實際業務往來而需使用信用狀
    之情況，並不包含無實際交易而以開立信用狀為由套取款項
    供百盛隆公司周轉之情況。復比對百盛隆公司欲開立與「林
    文朝」尋找客戶之統一發票、出口報單（見本院卷一第一三
    七頁）與本案系爭分光光譜儀之進口報單資料（見臺灣臺北
    地方法院檢察署九十三年度偵字第七八○號第八六至第八八
    頁），百盛隆公司進口系爭分光光譜儀之價格為美金八萬元
    即新臺幣二百八十一萬五千九百零四元，但欲出口系爭分光
    光譜儀之價格為美金八萬三千元即新臺幣二百八十九萬九千
    一百九十元，兩者之間之差額僅新臺幣八萬三千二百八十六
    元，核與被告與證人丁○○所述進口系爭本案分光光譜儀轉
    售之中間利潤新臺幣三十萬元之情形顯有出入，而被告所經
    營之百盛隆公司於請求泛亞銀行就進口系爭分光光譜儀時另
    自行支出三成定期存款即美金二萬四千元（折合新臺幣約七
    十餘萬元），且此為被告與「林文朝」之第一次往來，已如
    前述，若如被告及證人丁○○所述百盛隆公司代為進口轉售
    系爭分光光譜儀可賺取中間利潤新臺幣三十萬元之三成即新
    臺幣九萬元云云，被告又何以會為賺取新臺幣九萬元之微薄
    利潤而甘冒風險為第一次往來之「林文朝」事先給付新臺幣
    七十餘萬元之款項與銀行？況系爭分光光譜儀之市價於案發
    時僅美金二千五百三十元，如前所述，就一般買賣貨物之商
    業往來習慣而言，常人豈有可能願以美金八萬三千元之高價
    購入市價僅美金二千五百三十元之系爭分光光譜儀？被告及
    證人丁○○所述「林文朝」業已尋找客源願以新臺幣三百一
    十萬元之高價購入系爭分光光譜儀云云，均與常情事理有違
    ，難以採信。本案應認被告係假有實際交易需開立信用狀為
    由套取銀行資金供百盛隆公司周轉之用，並非因有實際交易
    需要而委請銀行開立信用狀。
  (四)綜上所述，本件事證業已明確，被告與「林文朝」共犯詐欺
    取財犯行堪以認定。
二、核被告所為，係犯刑法第三百三十九條第一項之詐欺取財罪
    。被告與姓名年籍不詳自稱「林文朝」之成年男子就詐欺取
    財犯行有犯意聯絡及行為分擔，為共同正犯。爰審酌被告雖
    於案發後曾陸續及經泛亞銀行主張抵銷以清償債權，惟仍積
    欠泛亞銀行本金新臺幣二百一十八萬六千八百九十三元未償
    還，且於偵查及審理中均矢口否認犯行，犯後態度不佳、犯
    罪手段及對於泛亞銀行所生損害等情狀，量處如主文所示之
    刑，並諭知易科罰金之折算標準。
據上論斷，應依刑事訴訟法第二百九十九條第一項前段，刑法第
二十八條、第三百三十九條第一項、第四十一條第一項前段、罰
金罰鍰提高標準條例第一條前段、第二條，判決如主文。
本案經檢察官黃文明到庭執行職務
中    華    民    國    95    年    3     月    17    日
                        臺灣臺北地方法院刑事第八庭
                            審判長法  官  陳德民
                                  法  官  陳芃宇
                                  法  官  唐于智
上正本證明與原本無異。
如不服本判決，應於判決送達後10日內，向本院提出上訴狀。
                                  書記官  李玟郁
中    華    民    國    95    年    3     月    21    日
附錄本案論罪法條
刑法第339條第1項
意圖為自己或第三人不法之所有，以詐術使人將本人或第三人之
物交付者，處5 年以下有期徒刑、拘役或科或併科1 千元以下罰
金。


司法院資訊處製作；財團法人民間司法改革基金會備份。
